臺灣彰化地方法院民事判決　95年度親字第36號
原　　　告　丙○○
訴訟代理人　朱慧真律師
法定代理人　丁○○
被　　　告　乙○○
被　　　告　甲○○
上列當事人間請求否認生父事件，本院於中華民國96年01月25日
言詞辯論終結，判決如下：
    主      文
確認原告與被告乙○○間之親子關係不成立。
確認原告與被告甲○○間之親子關係成立。
訴訟費用由被告乙○○及被告甲○○各負擔二分之一。
    事實及理由
一、被告乙○○未於最後言詞辯論期日到場，核無民事訴訟法第
    386條各款所列情形，爰依原告之聲請，由其一造辯論而為
    判決。
二、原告主張：
(一)緣原告丙○○之母與被告乙○○於民國（下同）82年11月10
    日結婚，83年左右分居，89年03月16日離婚，婚姻關係存續
    中，原告之母與被告甲○○認識同居，發生關係而懷有原告
    。原告非被告乙○○之子，惟因原告之母受胎係在與被告乙○○婚姻關係存續中，故依民法第1063條規定，推定原告為
    被告乙○○之婚生子女。原告之母於89年9月21日與被告甲○○結婚後，生下原告，原告自出生即由被告甲○○撫育迄
    今，與生父甲○○事實上已有同居撫育之關係。惟因經濟能
    力較差，故而延宥了提起否認生父之法定期間。
(二)按確定父子真實身分關係，攸關子女之人格權，應受憲法第
    22條所保障。依大法官會議釋字第587號解釋，應以追求與
    維護子女之最佳利益考量（民法第1055條至第1055之2，第
    1089條第2項，第1094條第2項規定參照），以實現憲法保障
    子女人格權益之價值，應許子女提起否認生父之訴，並得由
    法定代理人為子女利益為之。綜上，本件被告乙○○與原告
    之母已離婚，其後原告之母與生父即被告甲○○結婚，原告
    與生父間事實上已有同居撫養之關係等情。並聲明：請求判
    決如主文所示。
三、被告甲○○陳述：已做親子鑑定報告，我們現在幫原告取名
    叫江咸銘。對原告主張之事實及理由無意見。並聲明：(1)確
    認原告與被告乙○○間之親子關係不成立（誤載不存在）；
    (2)確認原告與被告甲○○間之親子關係成立（誤載存在）(3)
    ；訴訟費用由被告二人負擔。
四、被告乙○○經合法通知，未於最後言詞辯論期日到場，亦未
    提出任何書狀為答辯。
五、得心證之理由
(一)按確認法律關係之訴，非原告有即受確認判決之法律上利益
    者，不得提起之；確認證書真偽或為法律關係基礎事實存否
    之訴，亦同。前項確認法律關係基礎事實存否之訴，以原告
    不能提起他訴訟者為限。民事訴訟法第247條第1項、第2項
    分別定有明文。又按法律關係之存否不明確，致原告在私法
    上之地位有受侵害之危險，而此危險得以對於被告之確認判
    決除去之者，即得依民事訴訟法第247條之規定提起確認之
    訴。又父母子女關係是否存在，不惟影響雙方之身分，且有
    關於雙方因該身分而產生之法律關係亦將隨之而變動。次按
    司法院大法官會議解釋字第587號解釋謂：「子女獲知其血
    統來統，確定其真實父子身分關係，攸關子女之人格權，應
    受憲法保障。民法第1063條規定：『妻之受胎，係在婚姻關
    係存續中者，推定其所生子女為婚生子女。前項推定，如夫
    妻之一方能證明妻非自夫受胎者，得提起否認之訴。但應於
    知悉子女出生之日起，一年內為之。』係為兼顧身分安定及
    子女利益而設，為其得提起否認之訴者僅限於夫妻之一方，
    子女本身則無獨立提起否認之訴之資格，且未顧及子女得獨
    立提起該否認之訴時應有之合理期間及起算日，是上開規定
    使子女之訴訟權受到不當限制，而不足以維護其人格權益，
    在此範圍內與憲法保障人格權及訴訟權之意旨不符。最高法
    院23年上字第3473號及同院75年台上字第2071號判例與此意
    旨不符之部分，應不再援用。有關機關並應適時就得提起否
    認生父之訴之主體、起訴除斥期間之長短及其起算日等相關
    規定檢討改進，以符前開憲法意旨。」解釋理由書並謂：「
    真實身分關係之確定，直接涉及子女本身之人格及利益，如
    夫妻皆不願或不能提起否認之訴，或遲誤提起該訴訟之期間
    時，將無從確定子女之真實血統關係，致難以維護其人格權
    益。是為貫徹前開憲法意旨，應肯認確定真實血統關係，乃
    子女固有之權利。」。
(二)本件原告主張其生母丁○○與被告乙○○結婚後，兩造分居
    多年，分居期間，原告聲母丁○○與被告甲○○同居，並懷
    有原告，於89年03月16日，丁○○與被告乙○○離婚，並於
    89年09月21日生下原告，依民法第1063條規定，推定原告為
    被告乙○○之婚生子女，惟原告之母已逾否認子女之訴之一
    年法定期間，然依司法院大法官會議解釋第五八七號解釋意
    旨認為，上開法律之規定，使得該子女之訴訟權受到不當限
    制，對人格權益之維護欠週，在此範圍內與憲法保障人格權
    及訴訟權之意旨不符，本院認為在上開範圍內，類推適用民
    法第1063條之否認子女之訴，容許該子女提起確認親子或生
    父母之關係之訴、否認親子或生父母之關係之訴，不僅符合
    保障該子女憲法上保障之人格權及訴訟權，亦符合上開解釋
    意旨，從而使原告於私法上不明確之身分關係，藉由確認判
    決得以除去。因此，本院認為原告為本件之請求，應予容許
    ，且認原告有即受確認判決之法律上利益，合先說明。
(三)原告主張之事實，業據其提出戶籍謄本二件、彰化基督教醫
    院親子鑑定報告附卷為憑，並為被告甲○○於本院自認在卷
    ，且依財團法人彰化基督教醫院就原告與被告甲○○進行親
    子血緣（DNA）關係鑑定結果：『遺傳標計檢驗結果，不能
    排除丙○○與甲○○之親子關係，親子關係指數（CPI）為
    17916.74515，親子關係概率（PP）為99.99442％』，此有
    彰化基督教醫院中華民國95年10月23日案件編號第00000000
    號親子鑑定報告一件在卷可稽。而被告乙○○經合法通知未
    到庭爭執。足認原告係被告之母自被告甲○○受胎所生之子
    ，原告與被告乙○○間不具親子關係，堪認原告之主張為真
    正。又查，原告之母與被告甲○○結婚後，共同撫育原告一
    節，為原告之母楊淑娟具狀在卷，亦為被告甲○○於本院不
    爭執，應認真實。從而，原告請求確認其與被告乙○○間之
    親子關係不成立，及確認其與被告甲○○間之親子關係成立
    ，於法有據，應予准許。
六、訴訟費用負擔之依據：民事訴訟法第78條。
中　　華　　民　　國　　 96　　年　　2 　　月　　8　　日
                    家事法庭     法　官　張德寬
以上正本係照原本作成 。
如對本判決上訴須於判決送達後20日內向本院提出上訴狀。
中    華    民    國     96    年    2     月    8    日
                                 書記官  謝志鑫
